【裁判字號】    91,重訴,335
【裁判日期】    920127
【裁判案由】    損害賠償
【裁判全文】
臺灣士林地方法院民事判決  九十一年度重訴字第三三五號
    原      告    甲○○
    訴訟代理人    黃章典律師
                  張哲倫律師
    複  代理人    蕭秀玲律師
    被      告    乙○○
    訴訟代理人    趙興偉律師
    複  代理人    姜智逸律師
右當事人間損害賠償事件，本院判決如左：
    主    文
被告應給付原告新台幣陸佰萬元及自民國九十一年五月三十一日起至清償日止，按年
息百分之五計算之利息。
訴訴訟費用由被告負擔。
本判決於原告以新台幣貳佰萬元供擔保後，得假執行；但被告如於假執行程序實施前
，以新台幣陸佰萬元為原告預供擔保後，得免為假執行。
    事    實
甲、原告方面：
壹、聲明：求為判決：被告應給付原告新台幣（下同）六百萬元及自起訴狀繕本送達
    被告之翌日（即民國九十一年五月三十一日）起至清償日止，按年息百分之五計
    算之利息。原告願供擔保為請准宣告假執行。
貳、陳述：
一、被告於八十八年六月起，持續多次以書面報表及口頭向原告表示其自任負責人之
    南士資訊股份有限公司（下稱南士公司）及其擔任副總裁之美商NS-TEC, INC.獲
    利能力極佳，勸說原告投資前開二公司，原告遂於八十九年一五日電匯美金二十
    五萬元予美商NS-TEC, INC.（見原證一上半部分）、八十九年一月六日電匯一千
    六百五十三萬七千五百元予南士公司（見原證一下半部分）。原告所經營公司之
    內部會計人員因遲未見被告提供前所出示之相關獲利表冊供原告存查，乃致電要
    求被告提供，被告隨即於八十六年一月十九日就南士公司及美商NS-TEC, INC.八
    十八年之獲利狀況分利提供報表（南士公司部原證二、美商NS-TEC, INC.部分見
    原證三）。詎料，於原告出資後，南士公司及美商NS-TEC, INC.之營運狀況急轉
    直下，八十九年五月二十四日，原告委請第三人至南士公司查帳，經被告指示南
    士公司會計人員當場自電腦調閱列印八十八年一月一日至十二月三十一日之損益
    表（見原證四）。根據該損益表所示，南士公司八十八年全年計獲利百分之二點
    五二，惟根據被告前所提供之獲利表冊，南士公司於同一時期之全年獲利卻為負
    百分之三（見原證二末欄最右處負百分之三數據），原告始驚覺被告以虛偽不實
    表冊詐騙其出資之行徑。原告驚覺受詐騙後，另委請美國會計師查核美商
    NS-TEC, INC.帳冊（查證報告見原證五），查得該公司八十八年十月份營運虧損
    達美金十二萬六千一百八十元、十一月份虧損美金十八萬九千三百四十元、十二
    月份虧損美金十二萬六千九百七十二元（見原證五第三頁第E欄數據），惟根據
    被告前所提供之獲利表冊，該公司於同一時期卻分別獲利美金十一萬八千五百十
    元、美金十二萬五千四百十八元及美金十三萬三百九十二元（見原證三末欄
    118510、125418、130392數據），足證被告以相同詐騙手法騙誘原告出資。經查
    南士公司負債新台幣二億元已結束營業並辦畢債權分配（詳原證六），美商
    NS-TEC, INC.據悉已於九十年五月間惡性倒閉。按因故意或過失不法侵害他人之
    權利者，負損害賠償責任，民法第一百八十四條第一項前段著有明文。被告以不
    實表冊詐誘原告出資，自應侵權行為負損害賠償責任。原告爰表明最低金額之請
    求如訴之聲明第一項所載，並保留再於他訴請求其餘之損害。
二、原告確曾借款二千多萬元給被告，被告將錢還給原告，原告拿這二千多萬元去投
    資被告的公司。被告另有向原告購買原料積欠貨款，被告均開票，到期均再展期
    ，另開新票，加計利息，惟新票到期後都展期，最後均未兌現。原告所以會借款
    與被告，即係因被告提供不實帳冊讓原告相信而投資。
三、依原證五美國會計師查證報告可以證明被告是美國南士公司之副總裁，也可證明
    被告提供給原告之原證三獲利表冊數字差異很大。而依原證二與原證四之比對可
    證明台灣南士公司之帳冊內容不符。關於台灣南士公司之帳冊，被告拿不出來勤
    業會計公司之簽證報告，可以證明台灣南士公司帳冊是由被告所供的。投資公司
    可能有虧有盈，惟本件被告一開始就提供不實之帳冊，詐騙原告投資，造成原告
    之損失，應負賠償責任。
參、證據：原證一：提出匯款單影本乙份、原證二：南士資訊股份有限公司民國八十
    八年第四季財務報表影本乙份、原證三：美商NS-TEC, INC.民國八十八年第四季
    財務報表影本乙份、原證四：南士公司民國八十八年損益表影本乙份、原證五：
    會計查帳報告影本乙份、原證六：興泰法律事務所八十九年十一月傳真影本乙份
    等為證。
乙、被告方面：
壹、聲明：求為判決駁回原告之訴及假執行之聲請，如受不利判決，請准供擔保免予
    假執行。
貳、陳述：
一、查南士公司因業務擴展太快（投資大陸、香港及美國），公司資金不足，以致財
    務調度困難，於民國八十八年六月向原告為負責人之鴻富公司借款二千萬元（南
    士公司每月有支付利息月息一五％，年息一八％）並於八十九年一月五日開票，
    到期日為八十九年一月十日及十四日之支票完全清償二千萬元借款（被證一），
    且南士公司又陸續於八十八年十二月迄八十九年三月間陸續向原告及原告為負責
    人之鴻富公司借款計十次以上並支付利息（被證二），足證八十八年六月時南士
    公司財務狀況即屬不佳，否則，不會向原告借款，原告如無法完全掌握南士公司
    財務狀況，亦不會將大筆金額輕意借款予南士公司以利其財務週轉且期限長達半
    年之久，上開期間南士公司又陸續向原告或原告為負責人之鴻富公司借款，故被
    告從未對原告稱南士公司賺錢，如當時南士公司獲利極佳，公司資金雄厚，應無
    須向原告及鴻富公司借款，原告所稱不實。
二、八十八年六月時，南士公司財務狀況雖不好，惟原告何以願意投資南士公司有以
    下理由：（一）南士公司股東中有新加坡上市公司新加坡商維用科技股份有限公
    司，股東陣容尚可，原告如出資後，以其資金挹注，南士公司將來容易上市或上
    櫃，以達其投資效益。（二）南士公司財務由全國第一大勤業會計師事務所簽證
    ，財務報表公正性，不容質疑。（三）南士公司投資大陸、香港及美國，原告投
    資後，與其自己企業可策略聯盟，並掌控南士公司情況。（四）南士公司對電腦
    電子連接器精密壓線式接頭端子有其自有技術，與原告自己企業策略聯盟，可合
    作開發生產其他產品。（五）被告產品要用排線，原告鴻富公司有生產排線，原
    告出資後，可取得獨家銷售權等事由。基於以上等理由，原告甚想投資南士公司
    ，被告對原告稱須觀察三至六個月期間，故原告於八十九年一月六日出資投資南
    士公司。
三、原告投資南士公司及美國南士公司（美國投資前，原告甲○○一家人均有去美國
    南士公司查看）前，南士公司應有提供財務報表予原告，且原告在投資前後並曾
    派其財務人員進駐南士公司查帳，並未查到任何不清之帳目，因南士公司帳冊非
    常實在，並無任何假帳存在，故原告經過縝密審慎評估，掌握南士公司所有情況
    後同意投資，南士公司增資後，以雙方所訂協議書，南士公司每月均有提供當月
    財務報表（資產負債表及損益表）於原告，原告應對南士公司財務狀況非常了解
    。
四、有關原告提出原證二、原證四，被告並未提供予原告，且其上並未有任何公司人
    員簽名，是南士公司財務報表或美國南士公司財務報表，尚有疑義，退而言之，
    縱使係南士公司財務報表，僅內部文件，對外不具參考性。
五、原告稱八十九年一月十九日被告提供南士公司八十八年財務報表全年為負百分之
    三（原證二），而八十九年五月二十四日查帳，被告提供報表計獲利百分之二點
    五二（原證四），原告始驚覺受騙云云，原告顯然誤解詐欺之成立要件，如先提
    供表冊為正，實際為負，則原告有受詐騙可能，惟如先提供表冊為負，實際為負
    ，投資後拿到表冊為正，且嗣後拿到表冊為正之真實性尚受質疑，原告如何稱受
    詐騙出資？
六、有關美國南士公司財務報表（原證三）並非被告提供，且被告亦非美國公司負責
    人，另原告委託美國會計師查核美國南士公司之帳冊，台灣南士公司於八十九年
    六月倒閉，美國公司負責人洪專銳即避不見面，原告於八十九年七月後查核美國
    公司帳冊，是否全部帳冊，不得而知，故被告否認美國會計師查核之真實性。
七、被告絕無詐騙原告投資南士公司，原告當時看好南士公司技術、財務真實及前景
    等，經其長達半年審慎評估投資，以便能掌控南士公司，並利南士公司能短期上
    市或上櫃，被告何來以不實表冊詐騙原告出資，又侵害原告何種權利？
八、八十九年度每個月公司司帳冊均由勤業會計可務所派人來公司對帳，並任何資料
    ，八十九年度營利事業帳冊是於九十年五、六月申報，勤業還沒有簽認下來。
參、證據：提出被證一：合庫存款往來對帳單乙件、被證二：合庫、台北及農銀對帳
    單各乙件等為證。
    理    由
壹、本件原告主張被告於八十八年六月起，持續多次以書面報表及口頭向原告表示其
    自任負責人之南士公司及其擔任副總裁之美商NS-TEC, INC.獲利能力極佳，勸說
    原告投資前開二公司，原告遂於八十九年一五日電匯美金二十五萬元予美商
    NS-TEC, INC.、八十九年一月六日電匯一千六百五十三萬七千五百元予南士公司
    。詎於原告出資後，南士公司及美商NS-TEC, INC.之營運狀況急轉直下，南士公
    司負債新台幣二億元已結束營業並辦畢債權分配，美商NS-TEC, INC.據悉已於九
    十年五月間惡性倒閉，因認被告以不實表冊詐誘原告出資，應侵權行為負損害賠
    償責任。原告爰依民法第一百八十四條第一項規定先以最低金額訴請被告給付六
    百萬元及自起訴狀繕本送達被告之翌日（即民國九十一年五月三十一日）起至清
    償日止，按年息百分之五計算之利息。
貳、被告對原告確有於八十九年一五日電匯美金二十五萬元予美商NS-TEC, INC.於八
    十九年一月六日電匯一千六百五十三萬七千五百元予南士公司投資上述二公司之
    事實不爭執，惟否認有何詐使原告投資之侵權行為，以南士公司因業務擴展太快
    ，公司資金不足，致財務調度困難，曾於八十八年六月向原告為負責人之鴻富公
    司借款二千萬元，於八十八年六月時南士公司財務狀況已不佳，原告係看好南士
    公司技術、財務真實及前景等，經其長達半年審慎評估投資，以便能掌控南士公
    司，並利南士公司能短期上市或上櫃等因素，才願投資南士公司，被告並未提供
    原告提出之原證二、原證四，其上並未有任何公司人員簽名，縱使係南士公司財
    務報表，僅內部文件，對外不具參考性，被告並無以不實表冊詐騙原告出資之情
    ，亦未侵害原告何種權利等語資為抗辯。
參、原告主張因被告勸說而投資南士公司一千六百五十三萬七千五百元及美商
    NS-TEC, INC.美金二十五萬元，原告於八十九年一月五日、六日匯款後，該二公
    司之營運急轉直下，南士公司於八十九年六月間即倒閉，美商NS-TEC, INC.於九
    十年五月間亦倒閉等事實，業據提出匯款單影本二件、會計查帳報告影本乙份、
    興泰法律事務所八十九年十一月傳真南士公司債權人分配通知影本乙份等證，復
    為被告所不爭執，原告此部分之事實自堪信為真實。玆應審究者為被告是否提供
    不實帳冊使原告陷於錯誤而投資上開二公司。經查：
（一）依原告提出被告出示予原告之原證二：南士資訊股份有限公司民國八十八年第
      四季財務報表影本所示，南士公司於八十八年十月份獲利百分之十、八十八年
      十一月獲利百分之七、八十八年十二月獲利百分之七，八十八年第四季即八十
      八年十至十二月獲利百分之八，八十八年全年度獲利為負百分之三，足見南士
      公司第四季雖有百分八之獲利，惟全年仍虧損百分之三，顯示南士公司因八十
      八年度之前三季大幅虧損，至第四季已轉虧為盈，公司營運將日益轉佳之跡象
      ，惟據原告提出之原證四即原告於八十九年五月二十四日委請第三人至南士公
      司查帳自電腦調閱列印之八十八年一月一日至十二月三十一日之南士公司損益
      表卻顯示南士公司八十八年全年計獲利百分之二點五二，兩者所載大有差異，
      足證原告所稱被告提供之原證二南士資訊股份有限公司民國八十八年第四季財
      務報表影本確有不實情形。
（二）又據原告提出之原證三即美商NS-TEC, INC.民國八十八年第四季財務報表影本
      所示，美商NS-TEC, INC.於民國八十八年十月份獲利美金十一萬八千五百元達
      百分之十四、八十八年十一月獲利美金十二萬五千四百十八元達百分之十三、
      八十八年十二月獲利美金十三萬三百九十二元達百分之十一，八十八年第四季
      即八十八年十至十二月共獲利達百分之十二，八十八全年度獲利為負百分之二
      共虧損美金十一萬三千二百四十二元，而依原告提出原證五即原告委託美國會
      計師對美商NS-TEC, INC.查帳結果提出之報告書顯示美商NS-TEC, INC.八十八
      年十月份營運虧損達美金十二萬六千一百八十元、十一月份虧損美金十八萬九
      千三百四十元、十二月份虧損美金十二萬六千九百七十二元，足證原告所稱被
      告所提供之美商NS-TEC, INC.帳冊確有不實情形。
（三）至於被告否認有供原證二、原證三之文件給原告，並稱上開文件未有人簽章僅
      係公司內部文件，對外不生效力云云，惟查被告既不否認上開文件是被告邀請
      原告投資之二家公司之文件，則縱使上開文件未經公司負責人或其他權責人員
      簽名，而交付原告，即有其作用與意義，上開文件之錯誤內容，導致原告誤以
      為公司前景甚佳，否極泰來，參加投資可獲得利潤，顯然有使原告陷於錯誤而
      投資之可能，被告所辯尚非可採。又被告否認其非美商NS-TEC, INC.之負責人
      乙節，據原證五原告所委請之會計師查帳後提出之報告書所載，Wilson   Lin
      （按即被告乙○○，此為被告所不爭執）為Vice President（按即為副總裁）
      ，顯見被告亦係美商NS-TEC, INC.之公司負責人之一，被告否認其為美商
      NS-TEC, INC.負責人，顯係推卸之詞，不足採信。又被告另辯稱南士公司有向
      原告為負責人之鴻富公司借款二千萬元乙節，南士公司每月支付利息月息百分
      之十五，年息百分之十八乙節，據原告稱確有借款情形，惟南士公司借款所付
      利息支票，一延再延，本利從未兌現等語，被告並不能舉證明南士公司支付兌
      現月息百分之十八之利息，尚不能據為有利被告之認定。又被告抗辯稱南士公
      司之會計帳有經勤業會計事務所簽認，惟迄本件言詞辯論終結時，被告均不能
      提出勤業會計事務所對南士公司會計帳冊之簽證報告，益證前述原證二有關台
      灣南士公司帳冊是由被告所提供之不實帳冊。
（四）按因故意或過失不法侵害他人之權利者，負損害賠償責任，民法第一百八十四
      條第一項前段著有明文。本件被告以不實表冊詐誘原告出資南士公司及美商
      NS-TEC, INC.，於原告匯款投資該二公司後不久，該二公司即倒閉，致原告投
      資款無法回收而受有損害，且原告之受損害與被告之詐騙行為間有相當因果關
      係，依前開法條規定，被告自應對原告負侵權行為之損害賠償責任。
肆、從而，本件原告本於侵權行為之法律關係，起訴請求被告賠償其投資款中之部分
    即六百萬元及自起訴狀繕本送達被告之翌日即九十一年五月三十一日起至清償日
    止，按年息百分之五計算之利息，即屬正當，應予准許。
伍、兩造其餘攻擊防禦方法已於本院所為前述判斷不生影響，爰不逐一論列，附予敘
    明。
陸、兩造陳明願供擔保請為宣告假執行或免為假執行，經核均與規定相符，爰分別酌
    定相當之擔保金額予以宣告。
柒、據上論結，本件原告之訴為有理由，並依民事訴訟法第七十八條、第三百九十條
    第二項、第三百九十條第二項，判決如主文。
中      華      民      國    九十二    年      一      月    二十七    日
                                    臺灣士林地方法院民事第一庭
~B法      官  洪舜帆
右為正本係照原本作成。
如不服本判決，應於判決送達後廿日之不變期間內，向本院提出上訴狀。
中      華      民      國    九十二    年      五      月    二十八    日
~B法院書記官  黃瑞華


司法院資訊處製作；財團法人民間司法改革基金會備份。
